臺灣高等法院臺南分院刑事判決
109年度上訴字第776號
上  訴  人  
即  被  告  甲○○


上列上訴人因妨害公務案件，不服臺灣雲林地方法院109年度訴
字第188號，中華民國109年4月30日第一審判決（起訴案號：臺
灣雲林地方檢察署109年度偵字第548號），提起上訴，本院判決
如下：
    主  文
上訴駁回。
    理  由
一、按不服地方法院之第一審判決而上訴者，須提出上訴書狀，
    並應敘述具體理由，為上訴必備之程式。倘其上訴書狀已敘
    述理由，但所敘述者非屬具體理由，仍屬不符上訴之法定程
    式，由第二審法院以其上訴不合法律上程式，判決駁回，不
    生定期命補正之問題。此觀刑事訴訟法第350條第1項、第36
    1條、第362條前段及第367條前段之規定自明。且自同法第3
    61條之修法過程以觀，原草案為：「依前項規定提起上訴者
    ，其上訴書狀應敘述理由，並引用卷內訴訟資料，具體指摘
    原審判決不當或違法之事實。其以新事實或新證據為上訴理
    由者，應具體記載足以影響判決結果之理由」，嗣經修正通
    過僅保留「上訴書狀應敘述具體理由」之文字，其餘則刪除
    ，故所稱「具體理由」，並不以其書狀應引用卷內訴訟資料
    ，具體指摘原審判決不當或違法之事實，亦不以於以新事實
    或新證據為上訴理由時，應具體記載足以影響判決結果之情
    形為必要。但上訴之目的，既在請求第二審法院撤銷或變更
    第一審之判決，所稱「具體」，當係抽象、空泛之反面，須
    就不服判決之理由為具體之敘述而非空泛之指摘而言，亦即
    須就其所主張第一審判決有違法或不當之情形，舉出該案相
    關之具體事由足為其理由之所憑，而非徒托空言或漫事指摘
    ；若僅泛言原判決認事用法不當、採證違法或判決不公、量
    刑過重等空詞，而無實際論述內容，即無具體可言。
二、本件上訴意旨略以：被告家中尚有年邁父母與一名年幼孩童
    需要扶養，被告原於母親經營之小吃部幫忙，因冠狀病毒停
    業，目前以打零工為生，工作不穩定。被告因之前的案件已
    經浪費許多時間，甚至害怕再次失去陪伴年幼孩子的成長，
    懇請給予被告從輕量刑，予被告自新的機會云云。
三、按量刑係法院就繫屬個案犯罪之整體評價，為事實審法院得
    依職權自由裁量之事項，量刑判斷當否之準據，應就判決之
    整體觀察為綜合考量，苟已斟酌刑法第57條各款所列情狀，
    而未逾越法定刑度，如無偏執一端，致有明顯失出失入之恣
    意為之情形，上級審法院即不得單就量刑部分遽指為不當或
    違法。經查：
　㈠原審認被告於民國109 年1 月6 日凌晨1 時35分許，駕駛懸
    掛車牌號碼00-0000 號車牌號碼之000-0000號自用小客車（
    下稱系爭車輛），搭載楊九如（副駕駛座）、黃維仁（後座
    ）行至雲林縣○○市○○路00號「小北百貨」後，待楊九如下車
    購物，即將系爭車輛停靠「小北百貨」對面路旁等待。適雲
    林縣警察局斗六分局斗六派出所巡佐王文君駕駛車牌號碼00
    0-0000號警用巡邏車（編號129 ，下稱129 警車）搭載警員
    陳筱筑巡邏時，見該汽車行跡可疑，查詢後發現懸掛他車車
    牌，遂停駛在系爭車輛後方並通報巡邏網，待另一支援之車
    牌號碼000-0000號警用巡邏車（編號111 ，下稱111 警車，
    上有副所長許哲綺與警員歐哲安）到場後，129 警車即加速
    駛至該汽車前方，車頭朝右斜停在系爭車輛前方，111 警車
    則自該汽車後方緩緩駛近包抄，王文君與陳筱筑並分別下車
    一左一右欲進行盤查。甲○○因仍在假釋期間，為規避警方查
    緝，竟基於對於公務員依法執行職務時施強暴及損壞公務員
    職務上掌管物品之犯意，先加速倒車撞擊111 警車車頭，復
    加速往前行駛，自129 警車右方及陳筱筑之間空隙強行擠出
    行駛空間通過，陳筱筑見狀閃避本案汽車，而本案汽車左側
    車身因此猛力擦撞129 警車右側前方車身，致111 警車車前
    保險桿、129 警車之右前擋泥板及右前保險桿及霧燈毀損不
    堪使用，甲○○以此強暴方式妨害上開4 名員警執行職務及損
    壞員警職務上掌管之警用巡邏車等犯行，是依憑：
　１被告於警詢、偵查中及審理中之自白。
　２證人楊九如、黃維仁、00-0000 號車牌所有人林凱偉於警、
    偵訊中之證述。
　３109 年1 月6 日員警職務報告、行車紀錄器、監視器翻拍照
    片、現場及車損照片、失車、案件基本資料詳細書面報表、
    車輛詳細資料報表、雲林縣警察局車輛尋獲電腦輸入單、贓
    物認領保管單、雲林地方檢察署勘驗筆錄、原審勘驗筆錄等
    在卷可稽。
　４因而認定被告犯行明確，所為係犯刑法第135 條第1 項之妨
    害公務執行罪及刑法第138 條之損壞公務員職務上掌管之物
    品罪。並敘明①刑法第135 條第1 項之妨害公務執行罪、同
    法第138 條之損壞公務員職務上掌管之物品罪所處罰者，係
    妨害國家公務之執行，其被害法益為國家，並非公務員本身
    或職務上掌管之各物，故本件雖有4 位員警遭施暴、2 臺警
    用巡邏車因此受損，惟被害之國家法益仍屬單一，並無侵害
    數個法益之情事，自各僅構成單純一罪。被告以一行為同時
    觸犯妨害公務執行罪及損壞公務員執掌之物罪，為想像競合
    犯，應依刑法第55條前段之規定，從一重之損壞公務員執掌
    之物罪處斷。②被告前因⑴竊盜案件經法院分別判決科刑確定
    ，復經本院以104 年度聲字第890 號裁定定應執行有期徒刑
    4 年2 月確定；⑵再因竊盜案件，經臺灣彰化地方法院以103
     年度易字第1119號判決判處應執行有期徒刑2 年6 月確定
    ，上開⑴案於107 年4 月28日執行完畢，接續執行⑵案，於10
    8 年12月5 日縮短刑期假釋出監付保護管束等情，有臺灣高
    等法院被告前案紀錄表可按。是被告於假釋出監並付保護管
    束時，上開⑴案有期徒刑顯已執行完畢，其於5 年以內故意
    再犯本件有期徒刑以上之罪，為累犯。被告於歷經刑罰矯治
    完畢後再犯，足見其自我控制力及對刑罰反應力薄弱，先前
    刑罰裁量尚未能收得明顯預防、教化之效，另衡酌本案被告
    犯行侵害之法益，加重其法定最低刑，並無司法院釋字第77
    5 號解釋所示被告所受之刑罰超過其所應負擔罪責之情形，
    爰依刑法第47條第1 項規定加重其刑。就被告所犯量處有期
    徒刑4月，並諭知易科罰金之折算標準為以新台幣（下同）1
    千元折算1日。
　㈡經核已詳敘其調查、取捨證據之結果及憑以認定犯罪事實之
    心證理由，且所為之論斷，亦有卷存證據資料可稽。從形式
    上觀察，並無任何不當或違法之處。另原審審酌被告除上開
    構成累犯之前科外，另有多次竊盜前科，有上開被告前案紀
    錄表在卷可參，是其素行非佳。被告甫假釋出監，竟為逃避
    警方盤查，不惜以上開方式犯下本案，明顯蔑視警員依法執
    行職務之公權力，更導致2輛警車部分損壞，所為應予非難
    。另衡及被告犯後自行到案，並坦承犯行，亦與員警達成和
    解並賠償警用巡邏車之修理費用完畢，員警表示對於本案無
    意見等情，有雲林縣斗六市調解委員會調解書、原審公務電
    話紀錄可按；暨參以被告自陳高中肄業之智識程度，目前與
    母親一起經營小吃部，每月收入3萬2,000元，育有1名尚未
    成年子女，尚須扶養子女以及領有身心障礙證明之母親、年
    邁父親等一切情狀，量處上開之刑，及諭知易科罰金之折算
    標準。經核所為刑之宣告係以行為人之責任為基礎，審酌刑
    法第57條各款所列事項及其他一切情狀後而為，所量定之宣
    告刑未逾法定刑範圍，或有何過重、過輕或違反比例、公平
    及罪刑相當原則之情形。
　㈢被告上訴所指業經原審量刑時審酌在案，且本院審酌被告犯
    罪情節、其智識程度、家庭生活及經濟狀況，及其犯後態度
    ，原審所量處之刑尚在低度刑之列，並無裁量權濫用或違反
    比例、公平及罪刑相當原則之情事，尚無再予減輕其刑之理
    由。
  ㈣是被告上訴所指各節，難認係依據卷內既有訴訟資料或提出
    新事證，指摘或表明第一審判決有何採證認事、用法或量刑
    等足以影響判決本旨之不當或違法，而構成應予撤銷之具體
    事由，要難謂上訴書狀已經敘述具體理由。揆諸上開說明，
    其上訴理由，難認係屬具體理由。是被告之上訴顯不合法律
    上之程式，應予駁回，且不經言詞辯論為之。
據上論結，應依刑事訴訟法第367 條前段、第372 條，判決如主
文。
中　　華　　民　　國　　109 　年　　10　　月　　21　　日
                  刑事第一庭    審判長法  官  楊清安
                                      法  官  蕭于哲
                                      法  官  陳珍如
　　　　　　　　　　　　　　　　　　　
以上正本證明與原本無異。
如不服本判決應於收受送達後20日內向本院提出上訴書狀，其未
敘述上訴理由者，並得於提起上訴後20日內向本院補提理由書（
均須按他造當事人之人數附繕本）「切勿逕送上級法院」。
　　　　　　　　　　　　　　　　　　　書記官  盧建元
中　　華　　民　　國　　109 　年　　10　　月　　21　  日